最高法院刑事判決　　　　　　九十六年度台上字第五八０五號
上　訴　人　甲○○
選任辯護人　王家鈺律師
上列上訴人因常業詐欺案件，不服台灣高等法院台南分院中華民
國九十六年六月十四日第二審更審判決（九十五年度重上更(一)字
第二九二號，起訴案號：台灣台南地方法院檢察署八十九年度偵
字第五二五五號、九十年度偵字第六八一三號），提起上訴，本
院判決如下：
    主  文
上訴駁回。
    理  由
按刑事訴訟法第三百七十七條規定，上訴於第三審法院，非以判
決違背法令為理由，不得為之。是提起第三審上訴，應以原判決
違背法令為理由，係屬法定要件。如果上訴理由書狀並未依據卷
內訴訟資料，具體指摘原判決不適用何種法則或如何適用不當，
或所指摘原判決違法情事，顯與法律規定得為第三審上訴理由之
違法情形，不相適合時，均應認其上訴為違背法律上之程式，予
以駁回。本件原審經審理結果，認為上訴人甲○○常業詐欺等犯
行明確，因而撤銷第一審關於上訴人部分科刑之判決，改判依牽
連犯從一重仍論處上訴人共同常業詐欺罪刑，已詳敘其調查、取
捨證據之結果及憑以認定犯罪事實之心證理由。並就上訴人否認
之供詞及其所辯各語認非可採，予以論述。就形式上觀察，原判
決要無採證認事違背經驗法則、論理法則或理由不備等違背法令
之情形。上訴人上訴意旨略以：(一)、新修正刑法已刪除常業詐欺
罪之規定，原審判決仍依修正前「常業詐欺罪」之規定科刑，即
有判決不適用法則或適用不當之違背法令。(二)、被害人璩文中、
乙○○、黃琇惠、丙○○、黃千芬、莊昭官、丁○○、張立勳、
林志城、張玉枝、呂榮昌、林旺達、辛玉如等人是否有向發卡銀
行繳交趙朝陽所刷卡之金額？若渠等繳交刷卡金額期間愈長，所
獲得之期間利益愈高，因此，計算渠等利息之損失即愈低，原判
決就此未加調查，即有應調查證據未予調查之違法。(三)、原審就
上訴人及其他共同被告之自白是否真正及原判決認定之「不詳成
年之人」均未經調查，且無不能調查之情形，遽為判決，有應調
查之證據未予調查之違法。原審逕引涂嘉益於警詢及偵查中之自
白，作為上訴人有罪之證據，未調查其他必要之證據，顯屬違反
刑事訴訟法第一百五十六條第二項之規定。原審以趙朝陽之警詢
、偵查中之供述，作為有合夥投資「黑流館精品服飾店」並為股
東之證據，未調查其他必要證據，以察是否與事實相符，亦屬違
法。(四)、本件原審審理時，對趙朝陽、李文健二人均未依法進行
交互詰問，顯不適法。(五)、涂嘉益於民國八十九年三月中旬，託
詞向上訴人借用手動刷卡機及借款，上訴人同意出借，嗣涂嘉益
還款新台幣（下同）一萬五千九百元，另簽署本票二紙面額共計
五十萬元，以為借貸憑證。倘無借貸事實，為何迄至第二審完成
指紋鑑定時止，其從不主張該本票存在？再者，涂嘉益之母曾於
事後要求折價以二十五萬元分期給付方式和解，足證涂嘉益係因
個人經濟拮据而藉機向上訴人借款及借用刷卡機，私自對外營業
。扣案第二聯簽帳單二十五張及第三聯簽帳單十張，均係涂嘉益
所有，且其與趙朝陽自行刊登廣告招攬之客戶即該等二十五名證
人均證稱未見過上訴人，故本件以「假消費，真刷卡」經營地下
錢莊之犯行，純屬涂嘉益個人行為，與上訴人無關。上訴人並未
與趙朝陽、李文健合資經營「黑流館精品服飾店」，原判決誤認
上訴人與趙朝陽、李文健、涂嘉益及不詳成年之人共同犯常業詐
欺罪，顯有判決不載理由之違法云云。惟查：(一)、上訴人行為後
，刑法部分條文已於九十四年二月二日修正公布，並自九十五年
七月一日起施行。原判決認上訴人牽連觸犯常業詐欺、常業重利
罪等罪名，經比較新舊法之結果，以修正前刑法第三百四十條之
常業詐欺、第三百四十五條常業重利罪之規定較有利於上訴人而
予以論處，於法並無不合，上訴意旨指原判決適用廢止刪除前之
常業詐欺罪規定予以論處為違背法令，純屬誤會。(二)、被害人璩
文中、乙○○、黃琇惠、丙○○、黃千芬、莊昭官、丁○○、張
立勳、林志城、張玉枝、呂榮昌、林旺達、辛玉如等人是否向其
發卡銀行繳交上訴人所刷卡之金額及利息如何計算，俱屬上訴人
犯罪後之問題，與上訴人之犯罪成立不生影響，上訴意旨執此指
摘，自有未合。(三)、法院就被告本人之案件調查共同被告時，該
共同被告對於被告本人之案件具證人之適格，依刑事訴訟法第二
百八十七條之二之規定，固應準用人證之規定踐行調查證據程序
，使該共同被告立於證人之地位，具結陳述，並接受被告本人之
詰問，使被告本人有盤問該共同被告現在與先前陳述之瑕疵之機
會。然此項對於共同被告之立證及詰問權之行使，以該證人之共
同被告能到場陳述者為前提，倘該共同被告於審判中有刑事訴訟
法第一百五十九條之三所定各款情形之一者，自屬不能調查之證
據，併有客觀上不能受詰問之情事。縱未踐行上開準用人證規定
之訴訟程序，亦無違法可言，該共同被告陳述之證據能力並不因
此而受影響，其陳述自仍得作為認定被告本人犯罪判斷之依據。
本件共同被告趙朝陽、李文健二人經原審傳拘無著，發佈通緝，
原判決因而依刑事訴訟法第一百五十九條之三第三款規定採取趙
朝陽及李文健二人於警詢所為之陳述作為證據，依上說明，其採
證尚無違背證據法則。(四)、證據之取捨及事實之認定，係屬事實
審法院自由判斷之職權，此項職權之行使，倘未違背客觀存在之
經驗法則與論理法則，即不得任意指為違法。而刑事訴訟法第一
百五十六條第二項規定：被告或共犯之自白不得作為有罪判決之
唯一證據，仍應調查其他必要之證據，以察其是否與事實相符。
其立法意旨乃在防範被告或共犯自白之虛擬致與事實不符，並為
避免過分偏重自白，有害於真實發現及人權保障，故對自白在證
據上之價值加以限制，明定須藉補強證據以擔保其真實性。但此
所稱補強證據，並非以證明犯罪構成要件之全部事實為必要，倘
其得以佐證所自白之犯罪非屬虛構，能予保障該自白事實之真實
性，即已充分。本件原判決以共同被告趙朝陽與李文健於警詢時
之供述，互核相符，據以認定黑流館服飾店，係由上訴人擔任負
責人，而趙朝陽及李文健二人均為股東之事實，並非以涂嘉益於
警詢及偵查中之自白作為認定上訴人犯行之唯一依據；且同案被
告趙朝陽於警詢及第一審時之供述，係以證人丙○○、璩文中、
乙○○、辛玉如、黃琇惠、黃千芬分別於警詢及原審更審前審理
時之證述作為補強證據，認上訴人與趙朝陽等人確共同有利用黑
流館精品服飾店所申請刷卡機，從事假消費真詐款，並由黑流館
精品服飾店作帳支付借貸款項等犯行，上訴意旨指原判決就趙朝
陽等四人之自白並無補強證據及就趙朝陽之供述未調查有無補強
證據云者，顯與法律規定得為第三審上訴理由之違法情形，不相
適合。(五)、其餘上訴意旨，則係就屬原審採證認事職權之行使及
原判決已說明事項，徒憑己見，漫事指摘，且仍為單純事實之爭
執，均不能認係合法之第三審上訴理由。依上揭說明，本件上訴
違背法律上之程式，應予駁回。
據上論結，應依刑事訴訟法第三百九十五條前段，判決如主文。
中　　華　　民　　國　九十六　年　　十　　月　三十一　日
                      最高法院刑事第七庭
                          審判長法官  張　淳　淙
                                法官  劉　介　民
                                法官  張　春　福
                                法官  蔡　彩　貞
                                法官  林　俊　益
      本件正本證明與原本無異
                                      書  記  官
中　　華　　民　　國　九十六　年　 十一 　月　　二　　日
                                                      Ｑ
